最高法院刑事判決　　　　　　　　　　　　　　　八十八年度台上字第七一一五號
　　上　 訴　 人　台灣高等法院台南分院檢察署檢察官
　　上訴人即被告　戊○○
　　　　　　　　　乙○○
　　被　　　　告　丁○○
　　　　　　　　　丙○○
　　　　　　　　　甲○○
右上訴人等因被告等違反稅捐稽徵法案件，不服台灣高等法院台南分院中華民國八十
六年十月十五日第二審更審判決（八十六年度上更(一)字第二八八號，起訴案號：台灣
雲林地方法院檢察署八十四年度偵字第三三○一號、八十五年度偵字第五二四號），
提起上訴，本院判決如左：
    主  文
上訴駁回。
    理  由
按刑事訴訟法第三百七十七條規定，上訴於第三審法院，非以判決違背法令為理由，
不得為之。是提起第三審上訴，應以原判決違背法令為理由，係屬法定要件。如果上
訴理由狀並未依據卷內訴訟資料，具體指摘原判決不適用何種法則或如何適用不當，
或所指摘原判決違法情事，顯與法律規定得為第三審上訴理由之違法情形，不相適合
時，均應認其上訴為違背法律上之程式，予以駁回。本件檢察官上訴意旨略稱：契約
訂立日期，係地政機關應登記之事項，如非應登記之事項，土地登記簿自無登載此項
事實之必要，原判決未向主管地政機關查證，何以須登記契約之原因發生日期，在土
地登記管理上是否為重要事項，如登載不實，是否足生管理上之損害，即遽認此種登
記不生損害於地政機關，是有判決不適用法則之違法。況土地登記簿係公文書之一，
依民事訴訟法第三百五十五條第一項之規定，公文書之內容推定為真正。如將來涉及
賣方之被告是否有毀損債權時，判定其毀損債權之日期係在執行名義成立之前或後，
則土地登記簿上所載之原因發生日期即為法院或檢察官調查之重要證據。如無其他證
據足以推翻登記簿所載之日期為不實，此項登記，即可能為法院或檢察官採信之資料
，因此此項登記縱不生損害於地政機關之管理，亦足生損害於他人，原判決未注意及
此，亦有違背經驗法則之違法。又所謂契約當事人自由之原則，係屬在法律容許之範
圍內，始有此原則可言。如原判決所論填寫不實之契約訂立日期，係屬契約自由之合
法範圍，則填寫不實之契約訂立日期，應為被告等法律上享有之權利，自非所謂不正
當之方法，準此，原判決如依契約自由之原則，對於被告等涉及逃漏稅捐部分，亦應
為無罪判決，始為適法，何以相同適用契約自由之原則，則成立違反稅捐稽徵法之罪
責，而不成立使公務員登記不實之刑責，顯然有判決理由矛盾之違法等語。上訴人戊
○○、乙○○等上訴意旨略稱：本件土地買賣係於民國八十三年四月十五日雙方已就
標的物及價金意思表示一致，上訴人乙○○並於四月二十二日付賣方新台幣（下同）
十萬元，依民法規定，契約早已依法成立，嗣因買賣契約之特約中涉及共有物分割後
補償及稅負問題，才在同年五月二日申請調解，且對照八十三年四月十五日及八十三
年七月五日兩份契約書，其標的物及價金均相同，只是付款日期提前而已，況土地增
值稅之課徵有如接力賽環環相扣，上訴人乙○○以公告現值六百五十元申報，日後將
土地移轉時，公告現值一一○○元與六五○元間差額之土地增值稅，仍應由乙○○負
擔，對稅捐機關不生損害。又本件契約如確係八十三年七月五日成立，上訴人乙○○
沒有倒填日期增加負擔之必要，原判決未予詳查說明，自屬違背法令云云。惟查原判
決綜核卷內證據資料，認定上訴人乙○○、戊○○及被告丁○○等有違反稅捐稽徵法
犯行，因而撤銷第一審不當之科刑判決，改判論處戊○○、乙○○、丁○○、丙○○
、甲○○共同以不正當方法逃漏稅捐罪刑，已詳其調查證據之結果及其取捨證據認
定之理由。並說明：八十三年七月五日訂立之不動產買賣契約書已載明「本約為減輕
增值稅，所以買賣契約日期提前，以交換年度前八十三年六月二十九日為準」，且經
上訴人乙○○等於偵查中供承不諱，足證本件買賣契約確係在八十三年七月五日成立
，至上訴人乙○○於法院審理中所提出之八十三年四月十五日契約書，其八十三年七
月十九日應交付之第二期款僅記載四十五萬元，與原契約約定第二期款為九十萬元不
符，顯見係事後臨訟補立，不足為上訴人乙○○等有利之認定，又本件有關增值稅之
申報，八十三年取得時若判定有少報移轉現值情事，對國庫是有短收，亦有雲林縣稅
捐稽徵處北港分處函可稽，上訴人乙○○等辯稱契約早在八十三年四月十五日訂立及
不影響稅收云云，均係卸責之詞，不足採信。再按刑法第二百十四條所謂使公務員登
載不實事項於公文書罪，須一經他人之聲明或申報，公務員有登載之義務，並依其所
為之聲明或申報予以登載，而屬不實之事項者，始足構成，若其所為聲明或申報，公
務員尚須為實質之審查，以判斷其實與否，始得為一定之記載者，即非本罪所稱之使
公務員登載不實。查本件增值稅稅額之核定，稅捐機關，仍須實質審查，此有前開稅
捐機關函件可證，且上訴人乙○○與丙○○等間訂立不動產土地買賣契約書，在土地
登記申請書上之原因發生日期，登記何時發生買賣之原因，基於契約當事人自由原則
，應可由上訴人乙○○與丙○○、丁○○自由訂定之，除有為不正當方法逃漏稅捐，
應予處罰外，於登記之地政機關並不生影響，由本件地政機關並未令被告等更正原因
發生日期可明，自與地政機關對於土地登記之正確性，不生損害，是與刑法第二百十
四條規定之犯罪構成要件有別，難以繩之該罪，分別於理由中記甚詳，就形式上觀
察，原判決尚無違背法令情事。次查採證認事乃事實審法院之職權，苟其證據之取捨
及事實之認定並不違背論理法則及經驗法則，即不容任意指為違法而執為適法之第三
審上訴理由，上訴人乙○○、戊○○等上訴意旨，置原判決之明白論斷於不顧，仍執
陳詞，否認犯罪，乃單純事實之爭執，而檢察官上訴意旨係就原判決已說明之事項，
依持己見，指摘為違法，均不得據為第三審上訴之合法理由。其上訴違背法律上之程
式，應予駁回。
據上論結，應依刑事訴訟法第三百九十五條前段，判決如主文。
中      華      民      國    八十八    年     十二     月      九      日
                              最高法院刑事第二庭
                                  審判長法官  莊  來  成
                                        法官  呂  潮  澤
                                        法官  謝  俊  雄
                                        法官  白  文  漳
                                        法官  蘇  振  堂
      右正本證明與原本無異
                                              書  記  官
中      華      民      國    八十八    年     十二     月     十六     日
